【裁判字號】    89,自,567
【裁判日期】    890830
【裁判案由】    詐欺
【裁判全文】
台灣台中地方法院刑事判決                          八十九年度自字第五六七號
    自  訴  人  丙○○
    被      告  乙○○
                甲○○
右列被告因詐欺等案件，經自訴人提起自訴，本院判決如左：
    主  文
乙○○、甲○○均無罪。
    理  由
一、自訴意旨略以：被告乙○○於八十二年十月二十日在台中縣太平市○○路二三巷
    四九號九樓召集民間互助會，每會新台幣（下同）二萬元，期間至八十四年四月
    二十日為止，自訴人共參加三會半，至八十三年四月二十日第七會時，自訴人以
    七千元得標，被告乙○○之妻即被告甲○○交付一張票主王侑生、金額二十二萬
    四千元之支票予自訴人充當會款，並在其後以乙○○名義背書，豈料該張支票屆
    期退票，嗣被告乙○○於八十六年三月十一開立金額共四十萬元之本票五張，換
    回前開王侑生之支票，惟被告乙○○於本票到期後又避不見面，因認被告乙○○
    、甲○○二人涉有詐欺、偽造有價證券等罪嫌。
二、按犯罪事實應依證據認定之，無證據不得推定其犯罪事實；不能證明被告犯罪者
    ，應諭知無罪之判決；刑事訴訟法第一百五十四條、第三百零一條第一項分別定
    有明文。又認定不利於被告之事實，須依積極證據，苟積極證據不足為不利於被
    告事實之認定時，即應為有利於被告之認定，更不必有何有利之證據，最高法院
    三十年度上字第八一六號判例可資參照。另告訴人之告訴，係以使被告受刑事訴
    追為目的，是其陳述是否與事實相符，仍應調查其他證據以資審認。最高法院五
    十二年台上字第一三００號亦著有判例可按。復按刑法第三百三十九條第一項之
    詐欺罪，係以意圖為自己或第三人不法之所有，以詐術使人陷於錯誤，將本人或
    第三人之物交付為構成要件，如未使用詐術使人陷於錯誤，自不得以詐欺罪相繩
    。所謂以詐術使人交付，必係被詐欺人因其詐術而陷於錯誤，始為相當，若其所
    用方法，不能認為詐術，亦不致使人陷於錯誤，即不構成本罪 (最高法院四十六
    年台上字第二六０號判例意旨參照)。
三、訊據被告乙○○、甲○○均堅決否認渠有前開詐欺、偽造有價證券之犯行，被告
    乙○○辯稱：因自訴人自第五會之後即不繳會款，所以伊認為自訴人需要繳付之
    會款已超過她第七會得標之會款，另伊開立四十萬元本票是另筆借款債務，與互
    助會無關等語；被告甲○○則辯稱：當時自訴人要求伊背書，伊就幫乙○○背書
    ，該互助會之事都是乙○○在處理，伊只是替乙○○交付一次支票給自訴人而已
    等語。經質之自訴人於本院審理時自承伊確實自第五會起即未繳付會款乙節，依
    此，被告乙○○主觀上以自訴人得標之會款抵銷應繳交之會款，即難認其有不法
    所有之詐欺意圖。再查自訴人與被告乙○○於本院審理時已達成民事和解，有和
    解書一份在卷可稽，而自訴人供稱四十萬元本票係包括會款與其他欠款而簽發，
    因會款部分牽扯不清，所以會款部分就算了，而只就其餘欠款部分達成和解等語
    ，可見被告乙○○、甲○○於本件交付王侑生支票予自訴人時，應非蓄意詐騙。
    復查被告甲○○為乙○○之妻，其以乙○○之名義在王侑生之支票背書，係經乙
    ○○之默示同意之情，業經被告乙○○供述在卷，故被告甲○○即無偽造背書之
    行為可言。是故被告二人辯稱並無詐欺、偽造有價證券等犯行，尚堪採信。因而
    本件應屬民事債務糾葛，被告二人所為，核與刑法詐欺、偽造有價證券罪之構成
    要件有間，此外復查無其他積極證據足認被告二人有何詐欺、偽造有價證券犯行
    ，被告二人之犯罪尚屬不能證明，依法均應諭知無罪之判決。
四、本件被告乙○○經合法傳喚，無正當理由不到庭，本院認其係應諭知無罪之案件
    ，爰不待其陳述逕行判決，併此敘明。
五、據上論斷，應依刑事訴訟法第三百四十三條、第三百零一條第一項、第三百零六
    條，判決如主文。
中      華      民      國    八十九    年      八      月     三十     日
                                    臺灣臺中地方法院刑事第六庭
                                        法  官  張  靜  琪
右正本證明與原本無異。
如不服本判決，應於送達後十日內向本院提出上訴狀(須附繕本)，上訴於台灣高等
法院台中分院。
                                        書記官
中      華      民      國    八十九    年      八      月     三十     日


司法院資訊處製作；財團法人民間司法改革基金會備份。
